臺灣臺北地方法院民事判決
111年度訴字第3128號
原      告  蔡承佑  
訴訟代理人  陳香如律師
被      告  林奕融  
上列當事人間請求損害賠償事件，本院於民國111年9月29日言詞
辯論終結，判決如下：
    主  文
被告應給付原告新臺幣柒拾壹萬肆仟零壹拾伍元，及自民國一百
一十一年七月二十二日起至清償日止，按週年利率百分之五計算
之利息。
原告其餘之訴駁回。
訴訟費用由被告負擔百分之三十六，餘由原告負擔。
本判決第一項於原告以新臺幣貳拾參萬玖仟元為被告供擔保後，
得假執行。但被告如以新臺幣柒拾壹萬肆仟零壹拾伍元為原告預
供擔保，得免為假執行。
原告其餘假執行之聲請駁回。
    事實及理由
一、原告起訴主張：原告在民國110年11月19日前往位於台中市○
    ○區○○○路○段000號之麗寶國際賽車場(下稱麗寶賽車場)，以
    名下之BMW自用小客車(車牌號碼000-0000，下稱系爭車輛)
    報名參加當日麗寶賽車場舉辦之LSE trackday賽車活動，期
    間被告透過原告友人向原告攀談，被告向原告表示希望能向
    原告借用系爭車輛下場參賽，原告同意無償出借汽車予被告
    使用；詎被告駕駛期間因操作失當造成車輛失控打滑，自撞
    麗寶賽車場護欄，並導致原告系爭車輛嚴重損壞(下稱系爭
    事故)，損害範圍包含前後側保險桿、引擎蓋、車大燈、後
    箱蓋、車門、護板、鋁圈、前後內鐵、右前懸吊系統、方向
    主機、頂棚及右前椅背皮革等部位，必須全部換新及修繕，
    原告將系爭車輛送回BMW原廠鎔德股份有限公司(下稱鎔德公
    司)進行維修估價，經原廠評估需支出修復費新臺幣（下同
    ）165萬5,674元。而系爭車輛即使在因事故修復後，仍受有
    價值減損，原告花費1萬2,000元委託新北市汽車保養商業同
    業公會鑑定系爭車輛之減損金額為29萬2,500元。此外，因
    被告駕駛原告系爭車輛自撞，除車體受損外，另致麗寶賽車
    場之防護柵欄等設備毀損，麗寶賽車場要求參賽車主即原告
    必須負擔護欄修繕費用，原告另行支付被告撞毀護欄之修繕
    費用3萬7,800元，爰依民法第184條第1項前段、第196條規
    定提起本件訴訟，請求被告賠償汽車修繕費用165萬5,674元
    、汽車價值減損費用29萬2,500元、鑑定費用1萬2,000元、
    麗寶賽車場護欄修繕費用3萬7,800元，共計199萬7,974元(
    計算式：1,655,674＋292,500＋12,000＋37,800＝1,997,974）
    等語。並聲明：㈠被告應給付原告199萬7,974元，及自起訴
    狀繕本送達翌日起至清償日止，按年息5%計算之利息。㈡願
    供擔保請准予假執行。
二、被告則辯以：
　　伊有一份兩造在事發後的LINE對話紀錄，沒有簽署書面資料
    ，兩造曾約定伊幫原告找1台一樣的車子，系爭車輛就過給
    伊，過兩天原告又反悔，最後原告就說要訴訟。伊就原告修
    車的費用沒有意見，但已經超出兩造先前所要的內容；證人
    乙○○有代墊3萬7,800元，原告有支出這些錢，伊沒有意見；
    原告所提汽車二手行情估價單金額沒有那麼高；修車的費用
    超過系爭汽車實際價值等語為辯，並聲明：㈠駁回原告之訴
    及其假執行之聲請；㈡如受不利之判決，願提供擔保請准宣
    告免為假執行。
三、本院之判斷：
    原告主張被告因操作失當造成車輛失控打滑，自撞麗寶賽車
    場護欄，損壞系爭車輛，請求被告賠償修繕費用、交易價值
    減損費用、鑑定費用及麗寶賽車場護欄損壞修繕費用，被告
    則以前詞為辯，茲就原告請求是否有理，分述如下：
  ㈠查原告主張系爭車輛原為其所有，因被告之請求，將系爭車
    輛出借被告使用，詎被告未盡善良管理人之注意義務，於使
    用系爭車輛期間，因操作失當造成車輛失控打滑，自撞麗寶
    賽車廠護欄，導致系爭車輛嚴重毀損等情，業據原告提出汽
    車行照影本、車損照片為證（見本院卷第15、37至47頁），
    並經當日目擊系爭車輛碰撞事故之證人乙○○於本院言詞辯論
    程序中結證稱：(問：證人是否認識原告丙○○、被告甲○○？)
    我認識原告，不認識被告。是撞車那天才認識被告。(問：
    民國110 年11月19日，證人是否曾與原告至麗寶樂園國際賽
    車場參與「LSE trackday」賽事？) 有。那場活動是我協辦
    的。(問：證人是否曾知悉被告與原告借車經過？請詳述。)
    被告直接跟原告借車，下去賽車場賽車，十分鐘內就車禍了
    。(問：證人是否目睹當天原告出借之BMW 遭被告撞毀經過
    ？請詳述。)賽車場我看不到碰撞的瞬間，但是大會有規定
    碰撞的時候車子有拖出來，我才有看到。(問：(提示原證3
    車損照片)請問這台是原告當天開的車嗎？)是。碰撞後確實
    變成這樣，我自己也有拍照，所以記得車損的情形。(問：(
    提示原證4報價單)有無看到欄杆毀損的狀況？)有，我有看
    到。因為大會如有財物受損，會找協辦單位，我就就是協辦
    單位的人員，欄杆的修復費用是我先給付的，因為我是協辦
    單位。(問：請問原告後續有將該筆款項給你？)有，原告給
    我37,800元等語（見本院卷第101至102頁）。而被告到庭亦
    未爭執系爭車輛碰撞之經過，堪信原告主張為真實。是原告
    主張被告向其借車後因操作失當造成車輛失控打滑，自撞麗
    寶賽車廠護欄，損壞系爭車輛一節，應可認定。至被告雖另
    辯以兩造曾約定由被告幫原告找1台一樣的車子，系爭車輛
    就過給伊云云，惟此業經原告所否認，被告亦自承兩造就此
    未簽立書面資料，自難認兩造有就系爭碰撞之處理有達成如
    被告所稱之合意，被告所辯應不可採。
　㈡茲就原告所為之各項請求分別審酌如下：
　⒈系爭車輛修繕費部分：　
  ⑴按因故意或過失，不法侵害他人之權利者，負損害賠償責任
    。不法毀損他人之物者，被害人得請求賠償其物因毀損所減
    少之價額，民法第184條第1項前段、第196條分別定有明文
    。按物被毀損時，被害人除得依民法第196條請求賠償外，
    並不排除民法第213條至第215條之適用。依民法第196條請
    求賠償物被毀損所減少之價額，得以修復費用為估定之標準
    ，但以必要者為限（例如︰修理材料以新品換舊品，應予折
    舊）。是本件車輛之修理均係以新零件更換被損之舊零件，
    則以修理費作為損害賠償之依據時，自應將零件折舊部分予
    以扣除。準此，依行政院頒布「固定資產耐用年數表」及「
    固定資產折舊率表」規定，汽車之耐用年數為5年，依定率
    遞減法每年折舊369/1000，但其最後1年之折舊額，加歷年
    折舊累計額，其總和不得超過該資產成本額9/10。又依「營
    利事業所得稅結算申報查核準則」第95條第8項規定「固定
    資產提列折舊採用定率遞減法者，以1年為計算單位，其使
    用期間未滿1年者，按實際使用月數相當於全年之比例計算
    之，不滿月者，以月計」。
　⑵經查，本件原告主張系爭車輛經車行評估結果，零件費用為1
    40萬4,399元，板金、烤漆加工資為25萬1,275元，共165萬5
    ,674元，此有鎔德公司開立之保險估價單乙份附卷可證（見
    本院卷第17至25頁）。又系爭車輛係於103年4月出廠，有行
    車執照在卷可稽（見本院卷第15頁），迄至系爭事故發生時
    即110年11月19日，已使用超過5年耐用年限，是依前揭說明
    ，原告得請求之零件費用應為14萬0,440元（計算式：1,404
    ,399×1/10=140,440，元以下四捨五入），至於鈑金、烤漆
    、工資則毋庸折舊，依此計算，原告得請求之修車費用應為
    39萬1,715元（計算式：140,440＋251,275＝391,715），逾此
    部分之請求則屬無據，應予駁回。
　⑶被告雖辯以修車的費用超過汽車實際價值云云，惟本件既已
    就零件費用認定折舊後認定修車費用共計39萬1,715元，足
    認修車費用並未高於系爭車輛經鑑定後價值165萬7,500元（
    見本院卷第27頁）；又被告另辯以兩造曾約定由被告幫原告
    找1台一樣的車子，系爭車輛就過給伊云云，惟此業經原告
    所否認，被告亦自承兩造就此未簽立書面資料，自難認兩造
    有就系爭碰撞之處理有達成如被告所稱之合意，是被告所辯
    ，應無足取。
　⒉系爭車輛交易價值貶損及鑑定費用部分：
　  按損害賠償之目的在於填補所生之損害，其應回復者，並非
    原有狀態，而係損害事故發生前之應有狀態，自應將事故發
    生後之變動狀況悉數考慮在內。故於物被毀損時，被害人除
    得請求修補或賠償修復費用，以填補技術性貶值之損失而回
    復物之物理性原狀外，就其物因毀損所減少之交易價值，亦
    得請求賠償，以填補交易性貶值之損失而回復物之價值性原
    狀（最高法院101 年度台上字第88號裁判意旨參照）。觀諸
    新北市汽車保養商業同業公會就原告詢問系爭車輛因本件事
    故為前述維修後，該車輛價值減損額為何一事，函覆：系爭
    車輛於111年未發生事故前在正常車況下價值約為195萬元，
    於發生事故修復後之價值約為165萬7,500元，減損價值約為
    29萬2,500元等語，有111年5月20日111年度第0000000000號
    新北市汽車保養商業同業公會函（含鑑價報告書及鑑定費用
    收據）可參（見本院卷第27至49頁），堪認系爭車輛經修復
    後，雖回復物理性之原狀，然尚有交易性之貶值，則原告請
    求被告賠償交易價值貶損29萬2,500元及鑑定費用1萬2,000
    元，自屬有據。被告雖辯以系爭車輛發生事故修復後之鑑定
    價值過高云云，惟被告並未提出其他事證證明上開鑑定報告
    就系爭車輛鑑定之價值有何過高之處，自難認被告所辯可採
    。
　⒊麗寶賽車場護欄損壞修繕費用部分：　
　　原告主張被告因操作失當造成車輛失控打滑，自撞麗寶賽車
    場護欄，支出修繕費用3萬7,800元乙節，業據原告提出麗寶
    賽車場設備損害報價單(場務暨賽部組)影本在卷可憑（見本
    院卷第51頁），並有如上所述證人乙○○於本院言詞辯論程序
    中具結證稱之內容可證，並為被告所不爭執，故認原告此部
    分之主張堪以採信。是原告請求被告給付麗寶賽車場護欄損
    壞修繕費用3萬7,800元，為有理由，應予准許。
　㈢準此，原告請求被告賠償系爭車輛之修繕費用共39萬1,715元
    、鑑定費用1萬2,000元、交易價值貶損29萬2,500元及麗寶
    賽車場護欄損壞修繕費用3萬7,800元，共計71萬4,015元（3
    91,715＋12,000＋292,500＋37,800＝714,015），洵屬有據。
五、綜上所述，原告依據侵權行為法律關係請求被告賠償71萬4,
    015元，及自起訴狀繕本送達翌日即111年7月16日（參見本
    院卷第99頁）起至清償日止，按年息5﹪計算之利息，為有理
    由，應予准許。至逾此部分之請求，為無理由，應予駁回。
六、原告陳明願供擔保請准宣告假執行，亦核無不合，爰酌定相
    當之擔保金額准許之，並依職權為被告供相當之擔保後得免
    為假執行之宣告。至原告敗訴部分，其假執行之聲請失所附
    麗，應併予駁回。
七、本件事證已臻明確，兩造其餘之攻擊防禦方法及舉證，經本
    院審酌後，認均不足以影響本判決之結果，毋庸一一論列，
    併此敘明。
八、據上論結，原告之訴有理由，爰依民事訴訟法第385條第1項
    、第79條，判決如主文。 　
中　　華　　民　　國　　111 　年　　10 　　月　　13 　日
                  民事第八庭    法　官　陳宣每
以上正本係照原本作成
如對本判決上訴，須於判決送達後20日內向本院提出上訴狀。如
委任律師提起上訴者，應一併繳納上訴審裁判費。
中　　華　　民　　國　　111 　年　　10　　月　　13 　日
                                書記官　連晨宇